【裁判字號】    99,消債更,12
【裁判日期】    990331
【裁判案由】    更生程序
【裁判全文】
臺灣嘉義地方法院民事裁定            99年度消債更字第12號
聲  請  人  甲○○
代  理  人  曾錦源律師
複  代理人  乙○○
上列當事人聲請更生程序事件，本院裁定如下：
    主  文
債務人甲○○自中華民國九十九年三月三十一日十五時起開始更
生程序。
命本院司法事務官進行本件更生程序。
    理  由
一、按債務人不能清償債務或有不能清償之虞者，得依本條例所
    定更生或清算程序，清理其債務，消費者債務清理條例第3
    條定有明文。復按債務人與金融機構協商成立者，不得聲請
    更生或清算，但因不可歸責於己之事由，致履行顯有重大困
    難者，不在此限；而本條例施行前，債務人依金融主管機關
    協調成立之中華民國銀行公會會員辦理消費金融案件無擔保
    債務協商機制與金融機構成立之協商，準用前項之規定，同
    條例第151 條第5 、6 項亦定有明文。再按債務人無擔保或
    無優先權之債務總額未逾新臺幣（下同）1,200 萬元者，於
    法院裁定開始清算程序或宣告破產前，得向法院聲請更生；
    法院開始更生程序之裁定，應載明其年、月、日、時，並即
    時發生效力，復為同條例第42條第1 項及第45條第1 項所明
    定。
二、本件聲請意旨略以：其對於玉山商業銀行股份有限公司（下
    稱玉山銀行）等金融機構負有437,328 元之債務，因有不能
    清償債務情事，前已提出債權人清冊，以書面向最大債權金
    融機構即玉山銀行請求共同協商債務清償方案，玉山銀行提
    出分180 期，利率4 ％，每期3,547 元之清償方案，惟依玉
    山銀行所訂協商清償方案，清償債務總金額達638,460 元，
    較之聲請人之債務總額437,328 元竟高出201,132 元，實不
    合理，又聲請人每月能負擔之清償方案為每期2,000 元，分
    180 期，雙方差距達每期1,547 元，而致協商不成立。且其
    無擔保或無優先權之債務總額未逾1,200 萬元，復未經法院
    裁定開始清算程序或宣告破產，為此，爰依消費者債務清理
    條例提出本件之聲請等語。
三、聲請人主張其對於玉山銀行等金融機構負有437,328 元之債
    務，前曾以書面向最大債權銀行玉山銀行請求共同協商，玉
    山銀行提出之還款條件為分180 期、利率4 ％、月付3,547
    元，但聲請人表示無法接受該還款方案，致協商不成立等情
    ，業據聲請人提出財團法人金融聯合徵信中心當事人綜合信
    用報告、前置協商不成立通知書、債權人清冊各1 份，核閱
    無訛，堪信為真。
四、聲請人陳稱伊目前於自家騎樓自營小麵攤，每月營業額扣除
    食材成本後，每月收入約15,000元，且因麵攤規模小且營業
    額未達課稅標準，故免申報營業稅乙節，業據自陳明確，洵
    堪採信。
五、聲請人復主張每月生活必要費用約12,297元，經查：
（一）聲請人主張每月支出教育費322 元、交通費740 元、電話
      費及水費750 元、牌照稅及燃料稅993 元、國民年金674
      元、健保費1318元部分，業據聲請人提出嘉義縣朴子市大
      同國民小學收費收據、臺灣中油（股）公司統一發票、中
      華電信98年8 月繳費通知單、98年8 月水費收據、98年牌
      照稅繳款書燃料使用費繳納通知書、勞工保險局國民年金
      保險費繳款單、中央健康保險局保險費繳款單等為證，經
      核金額約略相符，且為生活必要支出，應予准許。
（二）另聲請人主張支出膳食費7,500 元部分，雖未提出支出證
      明供本院查證，然聲請人自陳該膳食費係包括聲請人與一
      名子女所需之支出，平均每人每日約100 元至150 元，核
      其金額仍屬合理，應予准許。
（三）綜上，聲請人每月之必要生活支出費用合計為12,297元（
      教育費322 元＋交通費740 元＋電話費及水費750 元＋牌
      照稅及燃料稅993 元＋國民年金674 元＋健保費1318元＋
      膳食費7,500 元＝12,297）。
六、綜上，聲請人每月之必要生活支出費用，扣除前揭不得提列
    之費用，應以每月12,297元為適當，以聲請人目前每月薪資
    收入約15,000元扣除上揭必要支出後僅餘2,703 元，實不足
    以負擔玉山銀行提出分180 期、利率4 ％、月付3,547 元之
    清償方案，是聲請人主張其有不能清償債務或有不能清償之
    虞乙節，應可相信。此外，本件又查無債務人有消費者債務
    清理條例第6 條第3 項、第8 條或第46條各款所定駁回更生
    聲請之事由存在，則債務人聲請更生，於法尚無不符，應予
    准許，爰裁定如主文第1 項所示。
七、次按法院裁定開始更生或清算程序後，得命司法事務官進行
    更生或清算程序，消費者債務清理條例第16條第1 項前段定
    有明文。本件債務人聲請更生，業經本院裁定准許開始更生
    程序，爰依前揭規定，命法事務官進行本件更生程序。
中    華    民    國    99    年    3     月    31    日
              民事第二庭    法      官  柯月美
以上為正本係照原本作成。
本件不得抗告。
本裁定已於99年3 月31日15時公告。
中    華    民    國    99    年    3     月    31    日
                            書  記  官  黃怡禎

司法院資訊處製作；財團法人民間司法改革基金會備份。
